臺灣高雄地方法院刑事判決　　　　　　　100年度訴字第317號
公　訴　人　台灣高雄地方法院檢察署檢察官
被　　　告　王世同
選任辯護人　邱超偉律師
　　　　　　石繼志律師
　　　　　　王維毅律師
上列被告因貪污治罪條例案件，經檢察官提起公訴（100年度偵
字第1046號），本院判決如下：
    主  文
王世同犯貪污治罪條例之不違背職務收受賄賂罪，處有期徒刑壹
年拾月，扣案之現金新台幣萬元沒收，褫奪公權貳年。
    事  實
一、王世同任職於空軍第三後勤指揮部（下稱空軍後勤指揮部）
    擔任雇二等政戰員，空軍後勤指揮部依國軍軍眷業務處理辦
    法及國軍老舊眷村改建條例負責執行眷村服務、宣教及慰助
    等作業，其中高雄市岡山區曉風村老舊眷村改建作業，由王
    世同負責辦理眷村改建及眷舍輔助購宅款（下稱眷舍補助金
    ）業務，為依法令服務於國家所屬機關而具有法定職務之公
    務員。詎王世同基於對職務上行為收受賄賂之犯意，先於民
    國99年8月13日上午某時，在高雄市路○區○○路371號黃林
    美玉所經營之「可口美雜貨店」內，對依法本得領取址設高
    雄市岡山區曉風新村61號眷舍補助金之榮民戚萬象稱：「須
    輔助款一成之活動費打點長官及新台幣（下同）3萬6千元之
    交通費方能順利聲請」等語，而向戚萬象要求總計33萬6 千
    元（起訴書誤載為30萬3 千6 百元）之賄賂，戚萬象因王世
    同不斷催討，遂於同年9 月29日領取眷舍補助金295 萬784
    元後，委由黃林美玉於同年10月4 日上午10時許在上開雜貨
    店，交付以紅包袋裝妥之現金3 萬元予王世同收受，而王世
    同在黃林美玉之要求下，在收據上簽署「王」字以示收受之
    意。嗣因高雄縣榮民服務處（下稱榮民服務處）侯國基組長
    發覺有異，向主管長官報告，方悉上情。王世同於偵查中自
    白，並自動繳交全部所得3 萬元。
二、案經法務部調查局南部地區機動工作站移請暨國防部南部地
    方軍事法院檢察署函請台灣高雄地方法院檢察署檢察官提起
    公訴。
    理  由
一、按被告以外之人於審判外之陳述雖不符刑事訴訟法第159 條
    之1 至之4 等4 條之規定，而經當事人於審判程序同意作為
    證據，法院審酌該言詞陳述或書面陳述作成時之情況，認為
    適當者，亦得為證據；當事人、代理人或辯護人於法院調查
    證據時，知有前項不得為證據之情形，而未於言詞辯論終結
    前聲明異議者，視為有前項之同意，刑事訴訟法第159 條之
    5 定有明文。本判決後述證人於審判外之陳述及卷附書證即
    書面之傳聞證據等，檢察官、被告及辯護人於本院審理時，
    均明示同意作為證據，或未聲明異議，本院審酌該言詞陳述
    及書面陳述作成之情況，未見有何不適當之情形，故依上開
    規定，均得為證據。
二、訊據被告王世同對於曾於上揭時間、地點向證人戚萬象要求
    、收受賄賂3萬元之事實均坦承不諱，且查：
(一)、國防部執行眷村（戶）服務、宣教及慰助等作業，係依國軍
    軍眷業務處理辦法辦理，並依國軍老舊眷村改建條例規定，
    推動老舊眷村改建作業，並由各縣市鄰近之單位負責聯繫服
    務，而高雄市岡山區曉風村，即屬空軍後勤指揮部輔導支援
    ；被告係任職於空軍後勤指揮部雇二等政戰員，掌理眷村改
    建及眷舍輔助購宅款之業務，此有國防部空軍總司令100 年
    1 月28日之國空政眷字第1000000643號函及業務職掌表、人
    員年籍冊等證（詳見偵三卷第78頁、偵一卷第17頁、第18頁
    ）在卷可稽，且被告亦直承上情非虛，故被告自屬刑法第10
    條第2 項第1 款所定依法令服務於國家所屬機關而具有法定
    職務之公務員。公訴意旨認被告係同法第10條第2 項第1 款
    所定受國家所屬機關依法委託，從事與委託機關職務權限有
    關公共事務之公務員，自有誤會，應予敘明。
(二)、被告確曾受理證人戚萬象申領址設高雄市岡山區曉風新村61
    號眷舍補助金業務，惟因證人戚萬象提出申請後，行蹤不明
    ，嗣證人戚萬象輾轉透過榮民服務處人員侯國基與被告取得
    聯繫，於99年9月29日受領國防部核撥之眷舍補助金295萬78
    4 元之事實，業據證人戚萬象證陳屬實，復有眷舍遷建申請
    書、認證書、戶籍謄本、空軍眷舍居住憑證、國軍眷舍管理
    表、切結書、國防部令、空軍司令部函、通知公告、領款清
    冊、合作金庫交易明細表等在卷可稽（偵三卷第33頁、第69
    頁至第71頁、第79頁至第89頁），故上開事實亦堪認定。
(三)、又被告如何向證人戚萬象要求總計33萬6 千元之賄賂，戚萬
    象因其不斷催討後，委由黃林美玉交付現金3 萬元予被告收
    受，嗣被告在收據上簽署「王」字表示收受乙節，業據證人
    戚萬象於國防部南部地方軍事法院檢察署結證稱：99年8 月
    份王世同到我常去位於高雄市路○區○○路371 （誤載為
    313 ）號「可口美雜貨店」找我，說申請補償金的案子需要
    30萬元打點上級，還要車馬費3 萬6 千元，我沒有答應只是
    先應付他一下。之後王世同來找過我很多次，告訴我打點上
    級的費用要快點想辦法。後來我於9 月29日領到眷舍補償金
    295 萬多元後，就在10月4 日將3 萬元及水果禮盒1 盒、泡
    麵1 箱交給黃林美玉，轉交給王世同，並且在我親手寫的領
    據上簽名等語（詳見偵一卷第25頁）。且核與證人黃林美玉
    於調詢及偵查中結證稱：王世同多次到我店內找不到戚萬象
    ，就跟我討價還價，一路從33萬6 千元減價到3 萬元，10月
    4 日約10時左右，王世同到我中山路371 號住所，向我拿戚
    萬象所交代的3 萬元，戚萬象有寫1 張收據，經我一再堅持
    ，王世同才在收據上簽一個「王字」，這樣我對戚萬象才好
    交代等詞相符（詳見偵查卷第15頁、第16頁、第44頁、第45
    頁），證人戚萬象、黃林美玉上開證詞，亦與經辦榮民服務
    過程察覺有異之證人侯國基於調詢、偵查中之證述，及卷附
    調查洽談紀要、高雄縣榮民服務處函、電子郵件（含簽辦意
    見）、訪查紀錄表、收據、通聯調閱查詢單、合作金庫交易
    明細表等證，互核一致，足認屬實。
(四)、依上事證，顯見被告自白之詞洵屬有據，自堪採信。故本案
    事證已臻明確，被告犯行堪予認定，應依法論科。
三、核被告王世同所為，係犯貪污治罪條例第5 條第1 項第3 款
    對於職務上之行為，收受賄賂罪。按刑法上之接續犯，係指
    如數行為於同時同地或密切接近之時、地實施，侵害同一之
    法益，各行為之獨立性極為薄弱，依一般社會健全觀念，在
    時間差距上，難以強行分開，在刑法評價上，以視為數個舉
    動之接續施行，合為包括之一行為予以評價，較為合理，而
    為包括之一罪（最高法院86年台上字第3295號判例意旨參照
    ）。被告於99年8 月13日至同年9 月29日前，多次向證人戚
    萬象要求賄賂之行為，係為達同一目的，且時間密接，侵害
    同一國家法益，難以區別，揆諸前開說明，自屬一要求賄賂
    行為之接續施行。被告要求賄賂33萬6 千元之行為，應為高
    度之收受賄賂3 萬元行為所吸收，不另論罪。又被告於偵查
    中自白前開犯行，自動繳交全部所得賄款3 萬元，此有台灣
    高雄地方法院檢察署贓證物款收據1 紙（詳見偵三卷第96頁
    ）在卷供佐，應依貪污治罪條例第8 條第2 項前段減輕其刑
    。又被告係對於提出眷舍補助金申請，卻受領遲延之眷戶戚
    萬象要求及收受賄款，利用授益處分之機會從中獲取利益，
    情節尚屬輕微，且所得財物在新台幣5 萬元以下，應依同條
    例第12條第1 項規定，減輕並遞減輕其刑。爰審酌被告王世
    同身為國家所屬機關之公務員，受領國家給付得以維持基本
    尊嚴品位之俸祿，本應潔身自愛，力從公，竟利用經辦業
    務之機會，貪圖利益，玷污、褻瀆職務，收取非分之財，敗
    壞官箴；惟念其犯後坦承犯行，態度尚佳；且無前科，此有
    台灣高等法院被告前案紀錄表可考，所得利益非鉅，及其犯
    罪之動機、手段、平時工作表現等一切情狀，量處如主文所
    示之刑，再依貪污治罪條例第17條規定，諭知褫奪公權2 年
    ，藉資懲儆。扣案之3 萬元，係被告犯貪污治罪條例第5 條
    第1 項第3 款之罪後所繳交，已如前述，應依同條例第10條
    第1 項規定諭知沒收。
四、被告雖未曾受有期徒刑以上刑之宣告，且本案犯後坦承犯行
    ，自動繳交貪污所得3 萬元。惟考諸本案罪質係玷污公務員
    執行職務應廉潔清白之節操，且被告係以欲打點長官為由謀
    取私利，易形成民眾對公務員職務公信力之負面觀感；又本
    案被告犯罪情節係主動向戚萬象索賄，甚至透過他人轉達其
    意，業據證人侯國基於調詢及偵查中證陳明確；被告在戚萬
    象是否交付賄款態度游移之際，多次催促等情狀，認其犯後
    態度依貪污治罪條例第8 條第2 項前段及第12條第1 項規定
    減輕其刑即為已足，其惡性核與暫不執行為適當之要件有別
    ，不宜為緩刑宣告，故被告及選任辯護人聲請宣告緩刑，即
    有未合，應予指明。
據上論斷，應依刑事訴訟法第299條第1項前段、貪污治罪條例第
2 條、第5 條第1 項第3 款、第8 條第2 項前段、第10條第1 項
、第12條第1 項、第17條，刑法第11條、第37條第2 項，判決如
主文。
本案經檢察官鄭靜筠到庭執行職務。
中    華    民    國    100     年    5    月    16    日
                  刑事第十一庭審判長法  官  李代昌
                                    法  官  林韋岑
                                    法  官  鄭  瑋
以上正本證明與原本無異。
如不服本判決應於收受判決後10日內向本院提出上訴書狀，並應
敘述具體理由。其未敘述上訴理由者，應於上訴期間屆滿後20日
內向本院補提理由書(均須按他造當事人之人數附繕本)「切勿逕
送上級法院」。
中    華    民    國    100    年    5    月    16    日
                                    書記官  許麗珠
附錄本判決論罪科刑適用法條
貪污治罪條例第5條
有下列行為之一者，處 7 年以上有期徒刑，得併科新台幣 6 千
萬元以下罰金：
一、意圖得利，擅提或截留公款或違背法令收募稅捐或公債者。
二、利用職務上之機會，詐取財物者。
三、對於職務上之行為，要求、期約或收受賄賂或其他不正利益
    者。
前項第 1 款及第 2 款之未遂犯罰之。